臺灣高等法院高雄分院刑事判決　　　　　　　　　九十一年度上易字第一二三六號
　　上　訴　人
　　即　被　告　丙○○
　　　　　　　　丁○○
右上訴人等因傷害案件，不服臺灣高雄甲方法院九十一年度易字第二四四號中華民國
九十一年七月十六日第一審判決（起訴案號：臺灣高雄甲方法院檢察署九十年度偵字
第二二四五五號），提起上訴，本院判決如左：
    主  文
上訴駁回。
    事  實
一、丁○○、丙○○與張世昌（業經本院判處有期徒刑七月確定在案），相邀偕同家
    眷，於民國八十九年二月二十七日上午，分別駕駛車牌號碼ＹＷ－一九六六、Ｚ
    Ｄ－九八九七號自用小客車及車牌號碼ＸＱ－七０二八號自用小貨車，前往高雄
    市左營區蓮池潭附近烤肉，於同日下午四時三十分許烤肉完畢返家途中，行經高
    雄市○鎮區○○路與中安路口左轉時，因不滿乙○○駕駛車號ＹＪ－六九四二號
    自用小客車任意超車，擦撞丁○○駕駛之車輛，丙○○乃駕車攔下乙○○之車輛
    ，並與丁○○、張世昌共同基於傷害之犯意聯絡，聯手毆打乙○○，致乙○○受
    有左手尺骨骨折、頭部外傷合併頭皮血腫等傷害後離去，乙○○駕車隨後追趕記
    下車牌號碼，報案後於八十九年五月六日為警循線查獲張世昌，而丙○○、丁○○二人則於九十年三月八日下午九時許，主動向臺灣高雄甲方法院檢察署坦承前
    揭犯行，對於未發覺之犯罪自首並接受裁判。
二、案經乙○○告訴及丙○○、丁○○至臺灣高雄甲方法院檢察署自首後，由該署檢
    察官偵查起訴。
    理  由
一、訊據上訴人即被告丙○○、丁○○對於右述時甲毆打告訴人乙○○之事實坦承不
    諱，惟均矢口否認有何共同傷害犯行，被告丙○○辯稱：我是見到被告丁○○與
    告訴人拉扯，上前勸阻時遭告訴人毆打，才出手打傷告訴人云云，被告丁○○則
    辯以：告訴人駕車碰撞我的車子後逃逸，我出於氣憤，才與被告丙○○聯手打告
    訴人，張世昌案發時不在場，並未參與毆打云云。經查：
（一）右揭事實，業據被告丙○○於本院調查中坦承：我一時氣憤才出手打告訴人等
      語（本院卷第二八頁），及被告丁○○於原審及本院訊問時承認：告訴人開車
      擦撞我車子後逃逸，我們將告訴人攔下，當時告訴人有喝酒，一下車就對我們
      大小聲，所以我與被告丙○○等人才出手打他等語屬實（原審卷第三六頁、本
      院卷第二八頁、第三七頁），核與告訴人指訴之情節相符（他字卷第三一頁、
      第四五頁、原審卷第三六頁），並有ＺＤ－九八九七號自用小客車車籍資料附
      卷足稽（他字卷第六六至七四頁）。而告訴人受有如事實欄所載之傷害，亦有
      高雄市立小港醫院驗傷診斷書一紙在卷可憑（偵字卷第一九頁）。觀諸告訴人
      所述遭被告等毆打之情節，與上開驗傷診斷書所載傷勢分佈情狀相符，且告訴
      人受有左手尺骨骨折、頭部外傷合併頭皮血腫等傷害，傷勢嚴重，應係多人下
      手始可造成，足見告訴人指訴之情節非虛。被告等因遭告訴人駕車擦撞，心生
      不滿，盛怒之下，共同出手毆打告訴人成傷等情，堪以認定。
（二）被告丙○○雖辯稱其見被告丁○○與告訴人拉扯，上前勸阻時遭告訴人毆打，
      才出手反擊云云。惟告訴人係因左轉超車不慎碰撞被告車輛，遭被告等駕車攔
      下，被告等並隨即上前毆打告訴人成傷等情，業經告訴人指訴綦詳，已如前述
      ，且證人即被告丁○○之妻力翠玫證述：告訴人開車擦撞我與被告丁○○所乘
      車輛，被告丙○○見狀駕車攔下告訴人車子，並與被告丁○○共同上前叫告訴
      人下車，後來被告二人就與告訴人打起來等語（他字卷第三二頁），又證人即
      被告丁○○之母潘月英亦證稱：我看到被告丙○○超前攔下告訴人車子，就與
      被告丁○○一同上前與告訴人打架等語明確（他字卷第三三頁），則本件被告
      丙○○係先駕車攔下告訴人車輛，並隨即與被告丁○○上前叫告訴人下車，進
      而共同出手毆打告訴人，應為事實。因此，被告丙○○出手毆打告訴人，係與
      被告丁○○共同傷害告訴人，並非出於防禦之意，至為明灼。被告丙○○前開
      所辯核與事實不符，自無可採。
（三）被告丁○○另辯以：張世昌並未參與毆打云云，而張世昌亦於偵查中到庭陳稱
      ：當天我與女友林佩臻去東港買海鮮，案發時我不在現場云云。然張世昌於案
      發時在場，並與被告等共同出手毆打告訴人等情，迭經告訴人於偵查及原審審
      理中指訴：我確定張世昌當天有在場毆打我等語甚詳（他字卷第三二頁、第六
      ○頁、原審卷第三五頁）。衡諸常情，告訴人與張世昌互不相識，素無怨隙，
      應無設辭誣陷張世昌之理。而本院八十九年度上易字第一三五八號張世昌被訴
      傷害告訴人案件，亦認定張世昌確有共同傷害告訴人之犯行，並判處張世昌有
      期徒刑七月確定在案，有該案卷宗及刑事判決附卷可憑，益徵張世昌確有共同
      參與毆打告訴人之行為甚明。被告丁○○與其兄張世昌上開所述顯非實情，殊
      無足取。
（四）至證人即張世昌女友林佩臻、證人即張世昌之母潘月英固到庭證述：張世昌於
      案發時不在場云云。惟證人潘月英、林佩臻分別為張世昌之母及女友，與張世
      昌關係密切，其等證詞本有偏頗之虞，且證人林佩臻經公訴人委請法務部調查
      局作測謊鑑定，對於(一)張世昌未打人、(二)案發時在東港買海鮮，經測試均呈情
      緒波動之反應，研判有說謊，有該局九十年九月十八日（九十）陸（三）字第
      九○一三三九五一號鑑定通知書附卷可稽（他字卷第五六頁），足證證人林佩
      臻、潘月英前揭證述之內容顯係迴護張世昌之詞，無可採信。
（五）綜右所陳，被告丙○○、丁○○所辯均係卸責之詞，不足採信。事證明確，被
      告二人犯行均堪認定。
二、核被告丙○○、丁○○所為，均係犯刑法第二百七十七條第一項之普通傷害罪。
    被告丙○○、丁○○與張世昌間，就上開犯行有犯意聯絡及行為分擔，均為共同
    正犯。又被告二人於犯罪未被發覺前，即主動向臺灣高雄甲方法院檢察署坦承前
    揭犯行，並接受裁判，有該署申告案件登記簿一紙在卷可考（他字卷第一頁），
    合乎自首之要件，應依刑法第六十二條前段規定，均減輕其刑。
三、被告丙○○、丁○○犯罪事證既明，原審法院因而適用刑法第二條第一項前段、
    第二十八條、第二百七十七條第一項、第六十二條前段、第四十一條第一項前段
    ，罰金罰鍰提高標準條例第一條前段、第二條規定，並審酌被告二人因交通糾紛
    即糾眾毆打被害人，惡性非輕，惟能坦承犯行，態度良好，顯有悔意等一切情狀
    ，分別量處有期徒刑二月，並敘明被告等行為後，刑法第四十一條業於九十年一
    月十日修正公布施行，並於同年月十二日生效，依修正前之刑法第四十一條規定
    ：「犯最重本刑為三年以下有期徒刑以下之刑之罪，而受六個月以下有期徒刑或
    拘役之宣告，因身體、教育、職業或家庭之關係，執行顯有困難者，得以一元以
    上三元以下折算罰金」，惟修正後之刑法第四十一條第一項規定「犯最重本刑為
    五年以下有期徒刑以下之刑之罪，而受六個月以下有期徒刑或拘役之宣告，因身
    體、教育、職業或家庭之關係或其他正當理由，執行顯有困難者，得以一元以上
    三元以下，易科罰金。但確因不執行所宣告之刑，難收矯正或難以維持法秩序者
    ，不在此限」，比較上開新舊法，修正後之刑法第四十一條第一項就得宣告易科
    罰金之範圍較修正前之舊法為廣，依刑法第二條第一項前段規定，應適用修正後
    刑法第四十一條第一項前段規定，均併諭知如易科罰金，以三百元折算一日。經
    核原判決認事用法並無違誤，量刑亦屬適度。被告二人上訴意旨指摘原判決量刑
    過重，為無理由，應予駁回。
據上論斷，應依刑事訴訟法第三百六十八條，判決如主文。
本案經檢察官彭南雄到庭執行職務
中      華      民      國      九十一      年      十      月     八   日
                              臺灣高等法院高雄分院刑事第六庭
                                  審判長法官  王憲義
                                        法官  張意聰
                                        法官  范惠瑩
右正本證明與原本無異。
不得上訴。
                                  法院書記官  馬蕙梅
中      華      民      國      九十一      年      十      月    八    日
附錄：刑法第二百七十七條第一項
傷害人之身體或健康者，處三年以下有期徒刑，拘役或一千元以下罰金。
